【裁判字號】    89,簡上,142
【裁判日期】    890919
【裁判案由】    債務人異議之訴
【裁判全文】
臺灣台南地方法院民事判決  八十九年度簡上字第一四二號
    上  訴  人  乙○○
    被  上訴人  甲○○
右當事人間請求債務人異議之訴事件，上訴人對於本院台南簡易庭中華民國八十九年
五月三十日所為第一審簡易判決（八十八年度南簡字第一九九九號）提起上訴，本院
判決如左
    主    文
上訴駁回。
第二審訴訟費用由上訴人負擔。
    事    實
甲、上訴人方面：
一、聲明：求為判決：（一）原判決廢棄；（二）被上訴人在原審之訴駁回；（三）
    第一、二審訴費用由被上訴人負擔。
二、陳述：除與原判決記載者相同，予以引用外，另補稱略以：
（一）被上訴人並無證據可資證明上訴人放棄新台幣（下同）十七萬元之利息，應自
      民國（下同）六十七年二月十二日至清償日，按中央銀行核定放款利率計算之
      利息。
（二）上訴人與王大地間固有案號六十七年度調字第四三號調解筆錄，但是七十五年
      間告訴王大地詐欺時，雖王大地經檢察官曉諭而清償十七萬元，但就利息部分
      ，上訴人從未聲明放棄。何況作調解筆錄時，上訴人已經讓步，至七十五年王
      大地都不還錢，上訴人又怎麼可能捨棄利息部分。
三、證據：援用在第一審之立證方法。
乙、被上訴人方面：
一、聲明：求為判決如主文。
二、陳述：除與第一判決記載者相同者予以引用外，另補稱略以：
（一）依民法第一百四十八條第二項規定，行使權利，履行義務，應依誠實及信用方
      法為之。上訴人向法院申請強制執行，說被上訴人本金利息全未受償，不誠實
      。依據六十七年調解筆錄，上訴人放棄其他請求，除了六十七年開始至償還為
      止的利息，以前的利息全拋棄，現又求償也不誠實。
（二）七十五年被上訴人告上訴人之父母親詐欺案，開偵查庭時，被上訴人父母已將
      十七萬元本金償還，雙方有達成和解，才會不起訴處分，有台中地方法院檢察
      署中檢茂檢字第七六七０六號函可證明，上訴人主張被上訴人之父本金、利息
      未還，俟被上訴人提出上開函件後，才承認本金已還，可見其不誠實。
（三）被上訴人之父於八十七年五月間去世，上訴人迄未向被上訴人之兄弟作任何表
      示，直到九二一大地震後，上訴人探知被上訴人之兄弟房屋已被震倒，財物、
      文件全部滅失，不起訴處分書亦已滅失，才拿出已經清償前之債權憑證，向法
      院聲請對被上訴人為強制執行，偽稱本金及利息皆未償還，可見其行使債權違
      反誠信原則，故其主張利息未拋棄，應提出不起訴處分書以資證明，其空口無
      憑，請求被上訴人給付利息，依法無據。
三、證據：除援用在第一審之立證方法外，另提出台灣南投地方法院債權憑證影本乙
    份、台灣台中地方法院檢察署中檢茂儉字第八三九七六號函影本乙份等為憑。
    理    由
一、本件被上訴人起訴主張：上訴人前依台灣台中地方法院六十七年度調字第四三號
    調解筆錄及同院八十一年度執六字第四七六六號、台灣南投地方法院八十六年度
    執仁字第二三○○號債權憑證，聲請對被上訴人所有坐落台南縣歸仁鄉○○○段
    三三二之八地號（面積九十三平方公尺）土地及其上建號三八二一，門牌號碼：
    台南縣歸仁鄉○○路四三巷一○一弄一四八號建物（以下簡稱系爭房地）為強制
    執行，現由本院以八十八年度執字第一八二九二號強制執行事件受理，並執行程
    序進行中，惟查上開調解筆錄及債權憑證所載，上訴人對於被上訴人之被繼承人
    王大地（於八十七年五月死亡）之十七萬元及自六十七年二月十二日起至清償日
    止按中央銀行核定放款利率計算之利息債權，業於七十五年間全數清償而消滅。
    為此，訴請確認上開調解筆錄、債權憑證所載上訴人對於被上訴人之被繼承人王
    大地間所享有十七萬元及自六十七年二月十二日起至清償日止按中央銀行核定放
    款利率計算之利息債權不存在，並請求撤銷本院就系爭房地所為之系爭強制執行
    程序等語，業經被上訴人提出債權憑證一紙為證，並經原審調閱台灣台中地方法
    院民國六十七年度調字第四三號調解筆錄、同院八十一年度執字第四七六六號、
    台灣南投地方法院八十六年度執字第二三○○號及本院八十八年度執字第一八二
    九二號執行案卷查核無誤。上訴人對於被上訴人主張上訴人依上開調解筆錄、債
    權憑證，聲請對被上訴人所有系爭房地為強制執行，現由本院以八十八年度執字
    第一八二九二號受理並強制程序進行中，及被上訴人之被繼承人王大地曾於七十
    五年間清償十七萬元債務之事實，均不爭執，惟以：上訴人之被繼承人王大地所
    清償者僅十七萬元之本金債務部分，另有利息債務尚未清償等語置辯。
二、按和解有使當事人所拋棄之權利消滅及使當事人取得和解契約所訂明權利之效力
    。又當事人互相表示意思一致者，無論其為明示或默示，契約即為成立，民法第
    七百三十七條、第一百五十三條第一項定有明文。本件被上訴人主張上訴人於七
    十五年間，以其被繼承人王大地未依上開調解筆錄清償上開債務為由，向台灣南
    投地方法院檢察署提起詐欺告訴，嗣因雙方達成和解，由王大地給付上訴人十七
    萬元清償上開債務，而經同署以七十五年度投偵字第一七九九號予以不起訴處分
    （該案卷以銷毀無從調閱）等事實，為上訴人在原審所不否認，上訴人既有與被
    上訴人之被繼承人王大地就該積欠之十七萬元及利息部分另行達成民事和解，並
    受領本金十七萬元清償之事實，則雙方就原確定之執行名義－台灣台中地方法院
    六十七年度調字第四三號調解筆錄業已另行成立和解，此和解契約之成立，自有
    使上開調解筆錄所成立之執行名義消滅之效力。上訴人所抗辯其並未放棄自六十
    二年起至七十五年間之利息云云，惟上揭利息原屬該調解筆錄所定給付之一部，
    茲該調解筆錄既因另成立和解而失其效力，則縱上訴人陳稱並未放棄利息部分之
    債權屬實，亦應依嗣後雙方在台灣台中地方法院檢察署七十五年度投偵字第一七
    九七號詐欺案件中所成立之和解內容定之，前揭調解筆錄之效力既已消滅，自不
    得再援為聲請強制執行之執行名義。
三、按執行名義成立後，如有消滅或妨礙債權人請求之事由發生，債務人得於強制執
    行程序終結前，向執行法院對債權人提起異議之訴，強制執行法第十四條定有明
    文。本件為原始執行名義之上開調解筆錄成立後，上訴人之上開債權既已因和解
    而消滅，一如前述。上訴人猶執該消滅效力之調解筆錄聲請本件為強制執行，則
    被上訴人據此提起債務人異議之訴，訴請本院確認上訴人對於被上訴人之被繼承
    人王大地所享有十七萬元及自六十七年二月十二日起至清償日止按中央銀行核定
    放款利率計算之利息債權不存在，及本院八十八年度執字第一八二九二號因給付
    借款強制執行事件，就被上訴人所有坐落台南縣歸仁鄉○○○段三三二之八地號
    （面積九三平方公尺）土地及其上建號三八二一，門牌號碼台南縣歸仁鄉○○路
    四三巷一○一弄一四八號建物（重劃後門牌號碼為台南縣歸仁鄉○○街一八三號
    ），所為之強制執行程序應予撤銷，自無不合，應予准許。原審為被上訴人勝訴
    判決，於法殊無違誤。上訴意旨指摘原判決不當，求予廢棄改判，為無理由，應
    予駁回。
四、據上論結，本件上訴為無理由，依民事訴訟法第四百三十六條之一第三項、第四
    百四十九條第一項、第七十八條，判決如主文。
中      華      民      國    八十九    年      九      月    十  九    日
                              臺灣台南地方法院民事第二庭
                                  審判長法  官  蔡  美  美
                                        法  官  翁  金  緞
                                        法  官  王  國  忠
右為正本係照原本作成。
本件不得上訴。
中      華      民      國    八十九    年      九      月    十  九    日
                                    法院書記官  翁  心  欣


司法院資訊處製作；財團法人民間司法改革基金會備份。
